【裁判字號】    92,易緝,30
【裁判日期】    920529
【裁判案由】    竊盜
【裁判全文】
臺灣高雄地方法院刑事判決                          九十二年度易緝字第三號
    公訴人  臺灣高雄地方法院檢察署檢察官
    被  告  戊○
右列被告因竊盜案件，經檢察官提起公訴（九十二年度偵字第二四四二七號），本院
判決如左：
    主  文
戊○無罪。
    理  由
一、公訴意旨略以：被告戊○與丙○○（另由本院判決不受理）二人共同基於意圖為
    自己不法所有之犯意聯絡，於民國九十一年十月十九日十三時許，在丙○○哥哥
    即告訴人丁○○高雄市○○區○○街一一六號住處，由被告持鐵鎚及螺絲起子破
    壞告訴人房間門鎖後，進入房內竊取告訴人所有之現金新臺幣（下同）三千九百
    餘元、金項鍊乙條、金戒指二只、行動電話乙支，並招來鎖匠開啟告訴人所有停
    放於前開處所之車牌號碼ＸＯＦ─六一六號機車而竊取之。得手後，二人並將前
    開金項鍊及戒指以一萬五千元之價格典當與高雄市三民區○○○路三二號之「謙
    益當舖」，將行動電話手機以二千元之價格賣與他人。嗣於同年月三十一日十五
    時三十分許，被告騎乘前開機車搭載丙○○行經高雄市新興區○○○路一一三號
    前時，為警查獲，因認被告涉犯刑法第三百二十一條第一項第二款、第三款之加
    重竊盜罪嫌等語。
二、按犯罪事實應依證據認定之，無證據不得推定其犯罪事實，又不能證明被告犯罪
    者，應諭知無罪之判決，刑事訴訟法第一百五十四條、第三百零一條第一項分別
    定有明文；又按犯罪事實之認定，應憑真實之證據，倘證據是否真實尚欠明顯，
    自難以擬制推測之方法，為其判斷基礎，最高法院五十三年度臺上字第六五六號
    判例亦著有明文。本件訊據被告固不否認於九十一年十月三十一日十五時三十分
    許，騎乘前開機車搭載丙○○而為警查獲，且確實曾與丙○○典當金項鍊及戒指
    ，並將行動電話賣與他人等情，惟堅決否有何竊盜犯行，辯稱：當天是丙○○自
    己去偷的，丙○○得手後，騎乘前揭機車，帶著偷到的東西來找伊，並告訴伊東
    西是偷來的，伊就和丙○○一起去把金項鍊及戒指典當，並把行動電話手機賣掉
    ，機車則留下騎用，伊未參與竊盜等語。
三、本件公訴人之所以認被告涉犯加重竊盜罪嫌，無非係以丙○○於警訊及偵查中之
    供詞及告訴人之指訴為論據之基礎，惟查：
  (一)按刑事訴訟法第一百五十六條第二項規定：被告之自白，不得作為有罪判決之唯
    一證據，仍應調查其他必要之證據，以察其是否與事實相符。其立法旨意乃在防
    範被告自白之虛擬致與真實不符，故對自白在證據上之價值加以限制，明定須藉
    補強證據以擔保其真實性。又利用非共同被告之共犯之自白或其他不利於己之陳
    述，為認定被告犯罪之證據，不特與利用被告自己之自白作為其犯罪之證明同有
    自白虛偽性之危險，亦不免有嫁禍於被告而為虛偽供述之危險。故就刑事訴訟法
    第一百五十六條第二項之立法意旨觀之，非共同被告之共犯之自白或其他不利於
    己之陳述，固得作為認定被告犯罪之證據，但不得作為有罪判決之唯一證據，仍
    應調查其他必要之證據，以察其是否與事實相符，亦即仍須有補強證據以擔保該
    共犯自白之真實性，始得採為斷罪之依據，並非絕對可由法院自由判斷該共犯之
    自白或不利於己之陳述之證明力。若不為調查，而專憑此項供述據為被告犯罪事
    實之認定，即與上開規定有違，最高法院八十七年度臺上字第三四七二號判決已
    闡述詳盡。本件丙○○雖迭於警訊及偵查時均指訴被告持鐵鎚及螺絲起子破壞告
    訴人房間門鎖後，進入房內竊取告訴人所有之現金、項鍊、戒指、行動電話等物
    ，並招來鎖匠開啟機車竊取之，丙○○並於本院審理時，供稱是高雄市新興區○
    ○○路二五六號「林森鎖匙行」乙○○前來開鎖等語，惟證人乙○○卻到庭證稱
    ：丙○○曾二次找伊去高雄市○○區○○街一一六號開機車鎖，日期伊雖忘了，
    但機車是紅色的，不是本件查獲的藍色機車等語（見本院九十二年三月十三日審
    理筆錄），加以丙○○於本院審理時，亦翻異前揭，否認被告參與犯案，故丙○
    ○前揭警訊及偵查時供詞之真實性即非無疑，依前揭最高法院判決之見解，自無
    法執此為不利被告之認定。
  (二)又告訴人雖指訴被告涉嫌行竊，惟其既於本院審理時陳稱：伊當時在外島當兵，
    不知道是誰進去房間偷的等語（見本院九十二年三月十三日審理筆錄），則其指
    訴被告行竊，顯係其推測之詞，依刑事訴訟法第一百六十條規定，尚不得做為證
    據，自亦不得執此遽為不利於被告之認定。
  (三)再證人即告訴人之母己○○雖到庭證稱：伊當天早上不在家，回家後鄰居甲○○
    代書告訴我他有看到丙○○的男友即被告背著一個包包和丙○○一起離開等語，
    惟此既證人甲○○到庭當場否認，且告訴人及證人己○○亦均陳稱案發當時無人
    在家等語，從而，本件經經本院核閱全案卷證後，實難認公訴意旨所舉證據，已
    足證明被告確有公訴意旨所指之竊盜犯行，揆諸首揭規定及最高法院判例、判決
    意旨，自應為有利被告之認定。本件被告犯罪既不能證明，自應依法為其無罪之
    諭知，以期適法。
  (四)末查，被告既自承知悉其與丙○○共同典當及出售之物暨其騎乘之機車，係屬贓
    物，則其應另涉犯刑法第三百四十九條贓物罪，茲因該部分犯罪事件與本件犯罪
    事實不同，本院不得逕予變更法條並加以審理，自應由檢察官另行依法偵查起訴
    ，併予敘明。
據上論斷，應依刑事訴訟法第第三百零一條第一項，判決如主文。
本案經檢察官呂幸玲到庭執行職務。
中      華      民      國    九十二    年      五      月    二十九    日
                                  臺灣高雄地方法院刑事第五庭
                                    法  官    劉傑民
右正本證明與原本無異。
如不服本判決，應於判決送達後十日內，向本院提出上訴狀。
                                    書記官    林秀珍
中      華      民      國    九十二    年      五      月    二十九    日


司法院資訊處製作；財團法人民間司法改革基金會備份。
